最高法院刑事判決　　　　　　一○○年度台上字第五四三七號
上　訴　人　陳恪武
上列上訴人因違反毒品危害防制條例案件，不服台灣高等法院台
中分院中華民國一○○年八月九日第二審判決（一○○年度上訴
字第一六三六號，起訴案號：台灣彰化地方法院檢察署九十九年
度毒偵字第一五七○號），提起上訴，本院判決如下：
    主  文
上訴駁回。
    理  由
按刑事訴訟法第三百七十七條規定，上訴於第三審法院，非以判
決違背法令為理由，不得為之。是提起第三審上訴，應以原判決
違背法令為理由，係屬法定要件。如果上訴理由書狀並未依據卷
內訴訟資料，具體指摘原判決不適用何種法則或如何適用不當，
或所指摘原判決違法情事，顯與法律規定得為第三審上訴理由之
違法情形，不相適合時，均應認其上訴為不合法律上之程式，予
以駁回。本件原判決係以依刑事訴訟法第三百五十條、第三百六
十一條、第三百六十二條、第三百六十七條規定，不服地方法院
之第一審判決而上訴者，須提出上訴書狀，並應敘述具體理由，
為上訴必備之程式。倘雖提出上訴理由，但所提非屬具體理由者
，則由第二審法院以上訴不合法律上之程式，判決駁回。而所謂
具體理由，必係依據卷內既有訴訟資料或提出新事證，指摘或表
明第一審判決有何採證認事、用法或量刑等足以影響判決本旨之
不當或違法，而構成應予撤銷之具體事由，始克當之。上訴人陳
恪武因違反毒品危害防制條例案件，不服第一審依想像競合犯，
從一重論處其施用第一級毒品罪刑（累犯）之判決，提起第二審
上訴。惟其上訴書狀所載上訴理由僅略以：上訴人係因患有口腔
白斑，時因病發疼痛難當，故而以海洛因止痛，於被警查獲時，
亦深感悔意，坦承犯行，是其所犯乃因身體病痛所致，非如第一
審判決量刑之理由所述於出監後再犯，未見收斂、警惕，無視於
毒品對於自身健康之戕害及國家對於杜絕毒品犯罪之禁令，且上
訴人目前病情係屬初期症狀，故請酌情量刑，准予自行勒戒，並
尋正當治療管道治癒云云。對於第一審判決究有何具體事由致判
決不當或違法，無一語涉及，顯未依據卷內既有訴訟資料或提出
新事證，指摘或表明第一審判決採證認事、用法或量刑等有何足
以影響判決本旨之不當或違法。因認上訴人提起第二審上訴未以
書狀敘述具體理由，乃依上開規定，不經言詞辯論，從程序上駁
回其第二審上訴。自形式上觀察，並無任何違背法令之處。上訴
人第三審上訴意旨除仍執其患有口腔白斑之上開陳詞，主張原審
未准其保釋就醫，不合情理外，並指摘原判決對於其有利之證據
，均漏未審酌，採證違背經驗法則、論理法則，量刑亦不符比例
原則，爰請求另為無罪之諭知云云。純係對第一審判決之實體事
項而為爭執，核與原審所為以上訴人在第二審之上訴不合法律上
程式為由駁回其上訴之程序判決無涉，客觀上亦顯不足據以辨認
原判決已具備違背法令之形式要件。依上揭說明，本件第三審上
訴不合法律上之程式，應予駁回。又本件為程序判決，第三審上
訴意旨請求本院改諭知無罪之實體判決，自無從審酌，併此敘明
。
據上論結，應依刑事訴訟法第三百九十五條前段，判決如主文。
中    華    民    國    一○○    年   十   月   五   日
                      最高法院刑事第一庭
                          審判長法官  張  淳  淙  
                                法官  劉  介  民  
                                法官  蔡  彩  貞  
                                法官  洪  昌  宏  
                                法官  徐  昌  錦  
本件正本證明與原本無異
                                      書  記  官  
中    華    民    國  一○○  年    十    月    七    日
                                                    m